【裁判字號】    97,交聲,219
【裁判日期】    970221
【裁判案由】    違反道路交通管理處罰條例聲明異議
【裁判全文】
臺灣臺北地方法院交通事件裁定         97年度交聲字第219號
原處分機關  臺北市交通事件裁決所
異  議  人
即受處分人  甲○○
上列異議人即受處分人因違反道路交通管理處罰條例案件，對於
臺北市交通事件裁決所於97年1月14日所為之處分（原處分案號
：北市裁二字第裁22-CO0000000號）聲明異議，本院裁定如下：
    主  文
原處分撤銷。
甲○○不罰。
    理  由
一、按犯罪事實應依證據認定之，無證據不得認定犯罪事實，刑
    事訴訟法第154條第2項定有明文。次按法院受理有關交通事
    件，準用刑事訴訟法之規定，復為道路交通管理處罰條例第
    89條前段所明定，是最高法院76年台上字第4986號判例所揭
    示：「認定犯罪事實所憑之證據，雖不以直接證據為限，間
    接證據亦包括在內，然而無論直接或間接證據，其為訴訟上
    之證明，須於通常一般之人均不致有所懷疑，而得確信其為
    真實之程度者，始得據為有罪之認定，倘其證明尚未達到此
    一程度，而有合理之懷疑存在時，事實審法院復已就其心證
    上理由予以闡述，敘明其如何無從為有罪之確信，因而為無
    罪之判決，尚不得任意指為違法」之意旨，亦即刑事訴訟法
    上法院認定事實之最重要原則之一即認定被告有罪，就該有
    罪事實不能有任何之合理懷疑存在之原則，於法院審理行為
    人違反道路交通管理處罰條例案件時，當有其適用。易言之
    ，法院於審理行為人違反道路交通管理處罰條例案件，於為
    事實之認定時，如就原處分機關所認定行為人違規之事實仍
    有合理之懷疑，而無法確信行為人確有該當於道路交通管理
    處罰條例各該處罰條文之構成要件事實時，即應依訴訟法上
    待證事實「倘有懷疑，則應從被告之利益作解釋」之證據法
    則，作對受處分人有利之認定。
二、本件原處分機關即臺北市交通事件裁決所以異議人即受處分
    人甲○○駕駛車牌號碼3186－JJ號小貨車，於民國96年11月
    14日下午4 時25分許，於行經有燈光號誌管制之臺北縣板橋
    市○○○路與實踐路口時，明知其面對遵行方向之號誌係禁
    止車輛通行，竟不遵守該行車管制號誌之指示，逕自開車闖
    紅燈左轉，適為臺北縣政府警察局板橋分局交通分隊員警乙
    ○○攔查，以異議人違反道路交通管理處罰條例第53條第1
    項之規定，舉發「駕車行經有燈光號誌管制之交叉路口闖紅
    燈」之違規。嗣因異議人於應到案日期前向原處分機關提出
    申訴，原處分機關請舉發單位調查結果，仍認異議人有前揭
    違規行為，原處分機關遂於97年1 月14日依道路交通管理處
    罰條例第53條第1 項、第63條第1 項第3 款及違反道路交通
    管理事件統一裁罰標準表規定，裁處異議人新臺幣（下同）
    2,700元之罰鍰，並記違規點數3 點，合先敘明。
三、異議人聲明異議意旨略以：舉發之情事與事實不符，當時雖
    當場攔停，但沒有照相，且與本人看到之燈號不同，故請有
    關人員查明，是為此聲明異議，請求撤銷原處分等語。
四、經查，97年2 月18日下午4 時25分發本件之臺北縣政府警察
    局板橋交通分隊員警乙○○，於本院調查時具結證稱：「（
    問：舉發情形為何？）（答：當時我執行取締違規，我站於
    取締板橋實踐與館前東路口，當時下午4 點多左右看到該車
    於館前東路直行，於紅燈時左轉至實踐路，我就攔停該車，
    我請駕駛人看一下行向是否有車輛過來，後來我就依法告發
    。）（問：該處號誌燈如何管制狀況？）（答：那是三時相
    的號誌也就是只有一邊的車向可走，每次壹個時相在走。館
    前東路綠燈時其他二個時相是不能走的。）（問：該處轉彎
    有無秒差的情況？）（答：若時間是紅燈，另一方向即館前
    東路另一邊，該車是從館前東路左轉，實踐路是紅燈另一邊
    是綠燈，等於受處分人是不能左轉的。）（問：我回頭看時
    後方即實踐路是紅燈，證人是否能說明當時叫我下車看的情
    況？）（答：我距離該路口約有30公尺，我叫受處分人轉過
    頭去看時實踐路是紅燈沒錯，但是那是三時相號誌，當時應
    該是館前東路可以左轉往土城方向，受處分人是從板橋後站
    方向過來切進館前東路左轉往實踐路地政事務所的方向【證
    人當庭繪製現場現場相關位置圖】）。」（見本院97年2 月
    18日訊問筆錄），證人雖陳稱當日於路口親見異議人不依燈
    光號誌指示闖越紅燈左轉，遂當場將異議人攔查舉發等語，
    惟依證人之證述，證人所站立之攔停位置與路口號誌設置處
    相距甚遠，是縱使證人可觀察直向車道之燈光號誌變換情形
    ，然異議人於通過路口時所應遵循之燈光號誌是否已完全轉
    換為紅燈、有無秒差情形，則可能因證人與路口相距過遠而
    造成誤認，且證人並非於異議人通過該路口後隨即將之攔停
    ，而係於距路口約30公尺處始將之攔查，則證人可否明確判
    斷異議人於燈號轉為紅燈之際方駕車超越停止線則有疑義，
    故無法排除證人誤認燈光號制之可能。況系爭路段以三時相
    交通號誌管制，其燈號較為複雜，自較有誤認之可能。從而
    異議人於行經該路口時該燈光號誌究竟為何、異議人是否確
    有未遵守燈光號誌管制之情事，殊值懷疑，尚不得以可能誤
    認之員警證詞，遽為不利於異議人之認定。
五、綜上所述，依前揭對事實真偽有懷疑時，應將利益歸於被告
    之法則，即應作對異議人有利之認定，要難謂異議人所辯為
    無理由，是原處分機關對異議人所為之前開裁決，即難認為
    允當，應由本院將原處分撤銷，改諭知異議人不罰，以資適
    法。
六、據上論斷，應依道路交通案件處理辦法第20條前段，裁定如
    主文。
中    華    民    國    97    年    2     月    21    日
                  交通法庭法  官  林孟皇
本正本證明與原本無異。
如不服本裁定，應於送達後5日內向本院提出抗告狀。
                          書記官  宋德華
中    華    民    國    97    年    2     月    21    日


司法院資訊處製作；財團法人民間司法改革基金會備份。
